【裁判字號】    97,易,3816
【裁判日期】    971029
【裁判案由】    家庭暴力防治法之傷害
【裁判全文】
臺灣臺中地方法院刑事判決              97年度易字第3816號
公  訴  人  臺灣臺中地方法院檢察署檢察官
被      告  甲○○
上列被告因家庭暴力防治法之傷害案件，經檢察官提起公訴（97
年度偵字第12456號），本院判決如下：
    主    文
甲○○犯傷害罪，共4次，各處拘役拾日，如易科罰金，均以
新臺幣壹仟元折算壹日。應執行拘役壹佰日，如易科罰金，以新
臺幣壹仟元折算壹日。緩刑貳年，緩刑期內付保護管束。
    犯罪事實
一、甲○○與丙○○（業於民國97年8月19日死亡，死因現解剖
    鑑定中，其被訴傷害部分，另經本院於97年10月16日判決公
    訴不受理在案）係夫妻，並同居於臺中縣大里市○○路21巷
    2弄10號內，彼此間具有家庭暴力防治法第3條第1款、第2款
    所定之家庭成員關係。緣其2人平日即因小孩教育費等問題
    常起爭執。嗣於(一)96年11月5日上午8、9時許，其2人於前址
    內，再因前事發生爭執，詎甲○○竟基於傷害之犯意，徒手
    毆打丙○○，致丙○○受有右眼眶瘀青腫脹之傷害；(二)97年
    3月21日下午6時許，在前址內，其二人又因前事及生活費等
    細故發生爭執，雙方一言不合，甲○○另基於傷害之犯意，
    徒手毆打丙○○，致丙○○受有右手腕瘀傷、左小腿瘀傷及
    右手擦傷等傷害；(三)97年4月3日下午6時30分許，在上開處
    所內，雙方再因前事發生爭執，甲○○一時心生不滿，復基
    於傷害之犯意，徒手毆打丙○○，致丙○○受有左上肢挫傷
    、右手挫傷及左大腿挫傷等傷害；(四)97年4月4日晚上10時許
    ，在前址內，因丙○○向甲○○質問為何至其娘家、與其父
    母吵架等源由，雙方再度發生爭執，甲○○又基於傷害之犯
    意，徒手毆打丙○○，致丙○○受有左背部挫傷、左手瘀傷
    及左前臂挫傷等傷害。
二、案經丙○○訴由臺灣臺中地方法院檢察署檢察官偵查起訴。
    理    由
壹、程序部分：
    按被告以外之人（包括證人、鑑定人、告訴人、被害人及共
    同被告等）於審判外之陳述雖不符刑事訴訟法第159條之1至
    之4等4條之規定，而經當事人於審判程式同意作為證據，法
    院審酌該言詞陳述或書面陳述作成時之情況，認為適當者，
    亦得為證據；當事人、代理人或辯護人於法院調查證據時，
    知有刑事訴訟法第159條第1項不得為證據之情形，而未於言
    詞辯論終結前聲明異議者，視為有前項之同意，同法第159
    條之5定有明文。立法意旨在於傳聞證據未經當事人之反對
    詰問予以核實，原則上先予排除。惟若當事人已放棄反對詰
    問權，於審判程式中表明同意該等傳聞證據可作為證據；或
    於言詞辯論終結前未聲明異議，基於尊重當事人對傳聞證據
    之處分權，及證據資料愈豐富，愈有助於真實發見之理念，
    且強化言詞辯論主義，使訴訟程式得以順暢進行，上開傳聞
    證據亦均具有證據能力。另按刑事訴訟法第159條之5第2項
    所定：「當事人、代理人或辯護人於法院調查證據時，知有
    第159條第1項不得為證據之情形，而未於言詞辯論終結前聲
    明異議者，視為有前項之同意。」乃係基於證據資料愈豐富
    ，愈有助於真實發現之理念，酌採當事人進行主義之證據處
    分權原則，並強化言詞辯論主義，透過當事人等到庭所為之
    法庭法動，在使訴訟程式順暢進行之要求下，承認傳聞證據
    於一定條件內，得具證據適格。此種「擬制同意」，因與同
    條第一項之明示同意有別，實務上常見當事人等係以「無異
    議」或「沒有意見」表示之，斯時倘該證據資料之性質，已
    經辯護人閱卷而知悉，或自起訴書、原審判決書之記載而了
    解，或偵、審中經檢察官、審判長、受命法官、受託法官告
    知，或被告逕為認罪答辯或有類似之作為、情況，即可認該
    相關人員於調查證據之時，知情而合於擬制同意之要件（最
    高法院96年度臺上字第4174號判決要旨可資參照）。查本件
    證人即告訴人丙○○於警偵訊時之指述內容，及警卷所附由
    證人丙○○所提出之沈宗憲診所97年4月5日編號第970405之
    1號診斷證明書（丙○○）、財團法人仁愛綜合醫院97年3月
    21日仁乙診字第0970131848100號、97年4月5日仁乙診字第0
    970131848101號診斷證明書（丙○○）各1紙，及本院卷附
    戶籍資料查詢表等，依卷證所示，其等作成或取得之狀態，
    並無違背其等個人意思而為陳述，或其他違法取供之情形，
    且本件公訴人、被告於本院審理中表示對於上開證據之證據
    能力不爭執（見本院審理筆錄），亦即對上開證據資料，於
    本院審理中復不爭執其等證據能力及真實性，足認並無顯不
    可信或係違法取供之情況，本院審酌其等之內容亦適宜為本
    案證據，是本件證人丙○○於警偵訊時之指述內容，及警卷
    所附由證人丙○○所提出之沈宗憲診所97年4月5日編號第97
    0405之1號診斷證明書（丙○○）、財團法人仁愛綜合醫院9
    7年3月21日仁乙診字第0970131848100號、97年4月5日仁乙
    診字第0970131848101號診斷證明書（丙○○）各1紙，及本
    院卷附戶籍資料查詢表等於審判外之言詞陳述、書證，仍具
    有證據能力。
貳、實體部分：
一、上開事實，訊據被告甲○○於本院審理中除辯稱：犯罪事實
    欄一、(一)部分係因證人丙○○先動手打伊，伊出手要把她推
    開，才不小心傷到她；另犯罪事實欄一、(二)(三)部分亦係因證
    人丙○○先動手打伊，伊才出手將她推開云云，餘均坦承不
    諱。經查，上開犯罪事實欄一、(四)所示傷害犯行，業經被告
    於本院審理中坦承不諱，核與證人丙○○於警偵訊中之指證
    相符，復有財團法人仁愛綜合醫院97年4月5日仁乙診字第09
    70131848101號診斷證明書（丙○○）1紙在卷可稽，堪認被
    告此部分自白確與事實相符，應可採信。又關於犯罪事實欄
    一、(一)(二)(三)所示傷害犯行，業經證人丙○○分別於警偵訊中
    指證甚詳，核與被告前揭自白不諱部分之內容相吻合，復有
    沈宗憲診所97年4月5日編號第970405之1號診斷證明書（丙
    ○○）、財團法人仁愛綜合醫院97年3月21日仁乙診字第097
    0131848100號、97年4月5日仁乙診字第0970131848101號診
    斷證明書（丙○○）各1紙等在卷可稽，參之被告與證人丙
    ○○雖時有爭吵，然究屬夫妻關係，衡情，證人丙○○尚不
    致僅為攀誣被告，即故為不實之指證，而致己自陷偽證或誣
    告之罪責，堪信其上開不利於被告之指證，應與事實相符，
    而可採為被告論罪科行之依據，被告此部分所辯，無非卸責
    ，尚不可採信。綜上，本案事證明確，被告犯行洵堪認定。
二、查被告與證人丙○○係屬夫妻關係，並同居於臺中縣大里市
    ○○路21巷2弄10號內一情，業經被告、證人丙○○分別陳
    明在卷，相互吻合，應可認定。是其2人彼此間具有家庭暴
    力防治法第3條第1款、第2款所定之家庭成員關係。故核被
    告就犯罪事實欄一、(一)(二)(三)(四)部分所為，均係犯刑法第227
    條第1項傷害罪、家庭暴力防治法第2條第2款之家庭暴力罪
    （公訴人於起訴書中已敘明被告、證人丙○○係夫妻關係，
    惟漏未引用家庭暴力防治法第2條第2款家庭暴力罪之規定，
    因該罪僅有罪名而無刑度規定，對本件被告之論罪科刑尚無
    影響，合應由本院依職權逕予補充。又上開罪名，業經本院
    於審理期日告知被告，對被告之攻擊、防禦權益，尚不生影
    響）。被告所犯4次傷害罪、家庭暴力罪之行為，犯意個別
    ，行為互異，應分論並罰。爰審酌被告、證人丙○○係屬夫
    妻，本應相互容忍、體諒，詎被告僅因細故爭執，即對證人
    丙○○動手施暴，不惟傷害證人丙○○之身心，更破壞家庭
    之和諧，惟念其犯罪後已坦承如犯罪事實欄一、(四)所載之犯
    行，另對於如犯罪事實欄一、(一)(二)(三)所載之犯行，亦坦承大
    部分之事實經過，堪信其犯罪後尚有悔意，併審酌其先後4
    次犯罪所生之危害及證人丙○○已於97年8月19日死亡，有
    戶籍資料查詢表在卷可查，被告現尚須獨自一人扶養兒子之
    家庭生活情況等一切情狀，分別量處如主文所示之刑，並諭
    知如易科罰金之折算標準，且定其應執行之刑。又被告未曾
    因故意犯罪受有期徒刑以上刑之宣告，有臺灣高等法院被告
    前案紀錄表1份附卷可稽，且被告係因一時失慮，而罹刑章
    ，犯罪後尚有悔意，已如前述，且證人丙○○業已身故，被
    告於本院審理中亦不斷陳稱：我太太已經過世，對於檢察官
    起訴的犯罪，我不再爭執等語，有本院審理筆錄在卷可查，
    足窺其心中亦悲痛難忍，況其身旁現尚有一子僅賴其獨自照
    養，本院綜合審酌上情，認被告經此偵審及論罪科刑之教訓
    ，當知所警惕，應無再犯之虞，本院認其所宣告之刑，以暫
    不執行為適當，爰依刑法第74條第1項第1款規定併宣告緩刑
    2年，並依家庭暴力防治法第38條第1項規定，諭知其於緩刑
    期內應付保護管束。
據上論斷，應依刑事訴訟法第299條第1項前段，家庭暴力防治法
第2條第2款、第38條第1項、刑法第11條、第277條第1項、第41
條第1項前段、第51條第6款、第74條第1項第1款，判決如主文。
本案經檢察官乙○○到庭執行職務。
中    華    民    國    97    年    10    月    29    日
                  刑事第十四庭  法  官  林世民
上正本證明與原本無異。
如不服本判決，應於收受送達後10日內向本院提出上訴書狀（應
敘述具體理由並附繕本）。
上訴書狀如未敘述理由，應於上訴期間屆滿後20日內補提理由書
於本院。
                                書記官  紀俊源
中    華    民    國    97    年    10    月    29    日
附錄論罪科刑法條：
中華民國刑法第277條
傷害人之身體或健康者，處 3 年以下有期徒刑、拘役或 1 千元
以下罰金。
犯前項之罪因而致人於死者，處無期徒刑或 7 年以上有期徒刑；
致重傷者，處3年以上10年以下有期徒刑。


司法院資訊處製作；財團法人民間司法改革基金會備份。
